【裁判字號】    96,訴,1459
【裁判日期】    970325
【裁判案由】    侵權行為損害賠償
【裁判全文】
臺灣板橋地方法院民事判決              96年度訴字第1459號
原      告  甲○○
訴訟代理人  汪團森律師
被      告  乙○
訴訟代理人  陳郁勝律師
複  代理人  呂瑞貞律師
上列當事人間請求侵權行為損害賠償事件，經本院於民國97年3
月11日言詞辯論終結，判決如下：
    主  文
被告應給付原告新臺幣壹佰捌拾陸萬肆仟伍佰貳拾壹元，及自民
國九十六年四月十日起至清償日止，按年息百分之五計算之利息
。
原告其餘之訴駁回。
訴訟費用由被告負擔百分之九十四，餘由原告負擔。
本判決第一項於原告提供新臺幣陸拾貳萬壹仟伍佰零柒元為被告
預供擔保後，得假執行。但被告如以新臺幣壹佰捌拾陸萬肆仟伍
佰貳拾壹元為原告供擔保後，得免為假執行。
原告其餘假執行之聲請駁回。
    事實及理由
壹、程序部分：按訴狀送達後，原告不得將原訴變更或追加他訴
    ，但擴張或減縮應受判決事項之聲明者，不在此限，民事訴
    訟法第255 條第1 項第3 款定有明文。本件原告聲請發支付
    命令時，係請求被告給付原告新臺幣（下同）644,519 元及
    支付命令送達翌日起至清償日止按年息百分之5 計算之利息
    ，經被告聲明異議後，依法已視為起訴，嗣於本院民國96年
    8 月14日準備程序期日則當庭將聲明請求之金額部分減縮為
    544,519 元，惟於本院96年9 月7 日準備程序期日又以民事
    準備書狀擴張為請求被告給付546,798 元，及自96年4 月10
    日起至清償日止按年息百分之5 計算之利息，復於96年12月
    17日以民事追加及準備書狀將請求金額部分擴張為1,990,68
    1 元，核其性質，分屬減縮、擴張其應受判決事項之聲明，
    揆諸前揭法條規定，自應准許，先予敘明。
貳、實體部分：
一、本件原告起訴略以：
    (一)被告於94年2 月18日晚間8 時30分許，駕駛車號7873-GT
      自用小客車，沿臺北縣永和市○○路往安樂路方向行駛，
      行經得和路17號前時，因見對向16號製香廠前騎樓下無車
      停放，即橫越得和路至對向製香廠前騎樓下停車，後因擔
      心其車輛有阻礙製香廠人車出入之虞，即決定倒車退出騎
      樓另覓他處停車，於倒車時未依道路交通安全規則第97條
      第3 款及第110 條第2 款規定「汽車倒車時應顯示倒車燈
      光或手勢後，謹慎緩慢後倒，並應注意其他車輛及行人」
      ，即違反道路交通管理處罰條例第50條第2 款規定，使車
      尾貿然超越行車分向線，適原告騎乘車號GJB-249 號重型
      機車沿得和路往安樂路方向駛至，為閃避被告所駕駛車輛
      而失控滑倒，並受有右膝前十字韌帶部份斷裂，併內側半
      月軟骨破裂、髕骨關節面破裂等傷害，被告前揭過失傷害
      行為，業經鈞院以95年度交簡上字第40號判決有罪確定。
      爰依民法第191 條之2 、第184 條第2 項（按即被告違反
      道路交通管理處罰條例第50條第2 款之保護他人法律），
      請求被告賠償下列損害：
      1.原告歷經2 年多之手術、復健等過程，精神損害實無法
        以金額計算，至少高達30萬元以上，原告僅請求15萬元
        。
      2.原告歷經2 年多之手術、復健等過程，喪失勞動能力部
        份，依最低工資每月15,800元計算為379,200 元，原告
        僅請求36萬元。
      3.依國防醫學院三軍總醫院96年11月2 日集逵字第096001
        7727號回函說明欄第五段：「以目前洪員之右膝活動功
        能狀況判斷----符合勞工保險條例第53條下肢機能障害
        ，障害項目第143 項規定」，而第143 項規定乃屬勞工
        保險條例第11等級之殘廢（原證十三請參照），依「各
        殘廢等級喪失或減少勞動能力比率表」（原證十四請參
        照）第11等級之殘廢減少勞動能力比率約百分之38.45
        。如依最低工資每月15,800元計，一年原本可得薪資18
        9,600 元，減損百分之38.45 後，約每年減少72,901元
        （即189,600 ×38.45 ÷100 ＝72,901.2）。原告為64
        年4 月16日出生，今年32歲，至65歲退休屆齡尚有33年
        ，依霍夫曼計算法計算一次給付金額為1,443,883 元。
        （19,806,087×7.2901÷100 ＝1,443,883.5）。
      4.原告前往天主教耕莘醫院就醫之自付額為15,909元，前
        往三軍總醫院就醫之自付額為11,939元，在中和健宏中
        醫診所就醫之自付額為1,450 元，總計為29,298元。
      5.原告購買膝關節護具支出6,000 元，至醫院治療所花費
        之計程車車資共1,500元。
      6.綜上，原告請求被告應賠償之金額為1,990,681 元（即
        150,000 ＋360,000 ＋1,443,883 ＋29,298 ＋6,000＋
        1,500 ＝1,990,681）。
    (二)對被告抗辯所為陳述：
      1.被告雖辯稱：當時兩車沒有發生碰撞，伊是見被告機車
        倒地，協助機車駕駛前往醫院云云，然按民法第191 條
        之2 規定「汽車、機車或其他非依軌道行駛之動力車輛
        ，在使用中加損害於他人者，駕駛人應賠償因此所生之
        損害。但於防止損害之發生，已盡相當之注意者，不在
        此限。」故除非駕駛人能舉證「於防止損害之發生，已
        盡相當之注意」否則應負損害賠償責任。況就被告應負
        過失責任及其相當因果關係之採證，鈞院95年度交簡上
        字第40號判決理由記載甚詳，茲引用之。
      2.被告雖又主張原告與有過失云云，惟依原證三即臺灣省
        臺北縣區車輛行車事故鑑定委員會鑑定意見柒第二項記
        載：「甲○○駕駛普通重型機車無肇事因素」，及鈞院
        95年度交簡上字第40號判決書第6 頁第11行謂：「而告
        訴人依規定行駛於應遵行之車道內，自難謂其駕駛行為
        有何過失」等語，可知原告並無任何過失。
      3.被告雖爭執原告並無喪失勞動能力，惟請參酌最高法院
        96年度台上字第1907號判決要旨：「勞動能力減少所生
        之損害，不以實際已發生者為限，即將來之收益因勞動
        能力減少之結果而不能獲致者，被害人亦得請求賠償。
        故所謂減少及殘存勞動能力之價值，應以其能力在通常
        情形下可能取得之收入為標準。查上訴人因腰椎受傷導
        致兩肢以上不全麻痺，有顯著運動障礙，日常生活及工
        作均受影響，為原審確定之事實，原審未遑就上訴人因
        本件受傷而減少勞動能力之實際情形、上訴人受傷前之
        身體健康狀態、教育程度、專門技能、社會經驗及受傷
        後將來可能減少之收益等，詳加調查審認，以酌定其減
        少勞動能力所應受賠償之金額，遽以上訴人雖有肢體障
        礙之情，但受傷後調至內勤工作並未減少其從事員警工
        作之薪津，難認其勞動能力有損失為由，而為不利上訴
        人之論斷，已嫌速斷」。
    (三)爰聲明：
      1.被告應給付原告1,990,681 元，及自96年4 月10日起至
        清償日止按年息百分之5 計算之利息。
      2.請准供擔保予以假執行之諭知。
二、被告對其於前揭時、地駕駛車號7873-GT 自用小客車倒車時
    ，適原告騎乘車號GJB-249 號重型機車沿得和路往安樂路方
    向駛至，為閃避被告所駕車輛而失控滑倒受傷（兩車並無碰
    撞）等情固不爭執，惟略以下列各語置辯：
    (一)臺灣省車輛事故覆議委員會府覆議第000000000A號函僅稱
      「齊君駕自小客車，當時於肇事地倒車時，車尾部位似有
      越中心線，致影響洪機車採取閃避行為而摔倒之『可能性
      較大』」，故被告無過失。
    (二)依據臺灣省車輛事故鑑定委員會鑑定意見書第2 頁記載原
      告稱：「車禍前我有看到對方車輛，距離約一台半的機車
      距離，當時我有煞車，未按喇叭」，及95年5 月10日刑事
      勘驗筆錄第3 頁記載原告稱：「我開始減速，後來我看到
      他停下來…所以我往前騎…我連忙煞車」，可知原告早已
      知悉被告在倒車，竟然還要加速衝過去，才導致自己摔倒
      。被告信賴原告會按一般人之注意義務停下來等被告倒車
      完畢再行通過，但原告竟無等待，仍加速通過，才導致其
      自己跌倒，另原告行駛在緊鄰黃色分隔線，不依規定行駛
      慢車道或靠右行駛，顯有過失。綜上，縱認被告有過失，
      原告亦與有過失，被告主張過失相抵。
    (三)對於損害賠償金額之意見：
      1.精神損害之慰撫金15萬元：被告請求酌減之。
      2.歷經2 年手術、復健而喪失勞動能力損害36萬元及因傷
        殘障而減損勞動能力之損害1,443,883 元：原告主張喪
        失2 年勞動力，應負舉證責任，否則不應請求36萬元。
        且原告在彩券行上班，本不需勞動能力，否則政府不會
        只開放殘障人士開彩券行。若原告因此殘障，反而可在
        彩券行上班，甚至可申請經營彩券行，反而有獲利，不
        因此喪失勞動能力。
      3.醫療費29,298元：未表示意見。
      4.購買膝關節護具支出6,000 元：原告並無提出有必要性
        ，因此不應准許。
      5.對原告主張其至醫院治療所花費之計程車車資1,500 元
        部分不爭執。
    (四)爰聲明：
      1.請求駁回原告之訴及其假執行之聲請。
      2.如受不利之判決，願提供擔保請准宣告免為假執行。
三、按汽車、機車或其他非依軌道行駛之動力車輛，在使用中加
    損害於他人者，駕駛人應賠償因此所生之損害。但於防止損
    害之發生，已盡相當之注意者，不在此限，民法第191 條之
    2 定有明文。又駕駛人對其在使用汽車、機車或其他非依軌
    道行駛之動力車輛中加損害於他人，須該損害非因駕駛人之
    過失所致時，始可免負賠償責任，此觀民法第191 條之2 但
    書規定即明。此種情形係駕駛人之免責要件，苟欲免其賠償
    責任，亦應就此負舉證之責（最高法院96年度台上字第333
    號判決參照）。本件原告主張被告駕駛車號7873-GT 自用小
    客車倒車時，適原告騎乘車號GJB-249 號重型機車沿得和路
    往安樂路方向駛至，為閃避被告所駕車輛而失控滑倒受傷等
    情，既為被告所不爭執，另依被告騎車滑倒之客觀情形研判
    ，被告騎車滑倒受傷與原告之倒車行為間，亦具有相當因果
    關係，堪認被告係在駕駛、使用汽車過程中，加損害於原告
    ，則原告依據民法第191 條之2 請求被告賠償其因此所受損
    害，自屬有據。被告如欲免除其責，自應就其已盡相當之注
    意乙節，負舉證責任。然其就此並未提出任何證據，且原告
    既主張被告駕車有過失，當亦否認被告已盡相當之注意，縱
    使臺灣省車輛事故覆議委員會府覆議第000000000A號函謂被
    告駕自小客車，當時於肇事地倒車時，車尾部位似有越中心
    線，致影響原告機車採取閃避行為而摔倒之「可能性較大」
    ，仍不足以證明被告已盡相當之注意，被告就此既未盡其舉
    證責任，自難單憑其單方主張，即認其得免除前揭賠償責任
    。從而，原告主張被告應負侵權行為損害賠償責任，為有理
    由。
四、按不法侵害他人之身體或健康者，對於被害人因此喪失或減
    少勞動能力或增加生活上之需要時，應負損害賠償責任；不
    法侵害他人之身體、健康、名譽、自由、信用、隱私、貞操
    ，或不法侵害其他人格法益而情節重大者，被害人雖非財產
    上之損害，亦得請求賠償相當之金額，民法第193 條第1 項
    、民法第195 條第1 項分別定有明文。茲就原告請求賠償之
    金額，分述如下：
    (一)關於喪失、減少勞動能力部分：
      1.按被害人因身體健康被侵害而減少勞動能力所受之損害
        ，其金額應就被害人受侵害前之身體健康狀態、教育程
        度、專門技能、社會經驗等方面酌定之，不能以一時一
        地之工作收入未減少即謂無損害。是因勞動能力減少所
        生之損害，不以實際已發生者為限，即將來之收益因勞
        動能力減少之結果而不能獲致者，被害人亦得請求賠償
        。故所謂減少及殘存勞動能力之價值，應以其能力在通
        常情形下可能取得之收入為標準（最高法院96年度台上
        字第1907號判決參照）。查原告主張其為64年4 月16日
        出生，高職畢業，之前曾任行政助理、於94年2 月18日
        因本件車禍事故而受傷前，於93年12月可賺取銷售電腦
        型彩券之佣金51,384元，94年1 月可賺銷售佣金39,676
        元，業已提出電腦型彩券月報表2 紙為證（本院卷第87
        頁），被告對此亦未提出爭執，僅辯稱：原告在彩券行
        上班，本不需勞動能力，否則政府不會只開放殘障人士
        開彩券行。若原告因此殘障，反而可在彩券行上班，甚
        至可申請經營彩券行，反而有獲利，不因此喪失勞動能
        力云云，然原告賺取銷售彩券之佣金，是否完全無需勞
        動能力即可勝任，本即有疑，其是否因傷而可申請經營
        彩券行，亦與其勞動能力是否喪失或減損無關，故其所
        辯顯不足採。本院斟酌原告之年齡、教育程度、社會經
        驗，認其主張僅以最低工資每月15,800元，作為計算其
        勞動能力喪失或減少之標準，尚屬有據。
      2.原告主張其歷經2 年多之手術、復健等過程，喪失2 年
        之勞動能力，如依最低工資每月15,800元計算，喪失勞
        動能力之損害為379,200 元，惟僅請求36萬元等語，為
        被告所否認，並辯稱：原告應提出其喪失2 年勞動力之
        證明等語。對此，原告固已提出醫療費用收據（本院卷
        第66至81頁）、診斷證明書（本院卷第91至97頁）為證
        ，然查原告係於94年2 月19日在耕莘醫院永和分院接受
        關節鏡手術及前十字韌帶接和及關節面修補手術，經以
        石膏固定後，於94年2 月23日出院，依該院醫囑，需休
        養3 個月，門診追蹤治療1 年（見本院卷第91頁診斷證
        明書）。嗣原告於94年9 月15日至國防醫學院三軍總醫
        院作磁振造影檢查，決定作重建手術，旋於94年11月8
        日至國防醫學院三軍總醫院接受右膝關節鏡併前十字韌
        帶重建手術，術後以支架固定，94年11月12日出院，依
        該院醫囑，手術後宜休養半年（見本院卷第92至94頁）
        ，其後原告又於94年11月18日、94年12月2 日、94年12
        月30日、95年2 月7 日、95年6 月30日回院門診追蹤治
        療（本院卷第94至96頁）。依據前揭治療經過，可知原
        告先後動過2 次手術，後者既為重建手術，則其復原情
        形及評估當以後者為準，而依前揭診斷證明書所載，被
        告係於94年11月12日進行重建手術後出院，醫囑建議宜
        休養半年，亦即應修養至95年5 月12日，至於其後原告
        雖又於95年6 月30日前往國防醫學院三軍總醫院複診，
        然參照國防醫學院三軍總醫院96年11月2 日函謂「洪員
        接受右膝前十字韌帶重建手術，數後使用活動式膝關節
        支架約五至七天即可走路，術後修養六週即可」（本院
        卷第132 頁），可知前揭重建手術後之醫囑建議（即休
        養24週），應係臨床醫師考量原告之實際身體狀況、傷
        勢、復原情形等各種狀況後，所為對原告最適當之復原
        期間評估，故原告完全喪失勞動能力之最大值，即應以
        此為準。換言之，原告因本件車禍事故而喪失勞動能力
        之期間應自94年2 月18日起至95年5 月12日止，依原告
        所主張按每月最低工資15,800元計算，其喪失之勞動能
        力損失，應為233,840 元【即（15,800元×15個月）－
        （15,800元×6 日÷30日）＝237,000 元－3,160 元＝
        233,840 元】，逾此部分之請求即屬無據。
      3.依國防醫學院三軍總醫院96年11月2 日函稱：「以目前
        洪員之右膝活動功能狀況判斷…符合勞工保險條例第53
        條下肢機能障害，障害項目第143 項規定」，而障害項
        目第143 項乃屬勞工保險條例第11等級之殘廢，依各殘
        廢等級喪失或減少勞動能力比率表，第11等級之殘廢減
        少勞動能力程度比率為百分之38.45 ，有該國防醫學院
        三軍總醫院96年11月2 日函、下肢機能障害表及各殘廢
        等級喪失或減少勞動能力比率表在卷可查（本院卷第13
        2 、139 、140 頁），被告對該勞動能力之減少比率亦
        未表爭執，堪認原告主張其已因本件車禍減少百分之38
        .45 之勞動能力為可採。次依原告所主張按每月最低工
        資15,800元計算，其勞動能力減少後，相當於每年損失
        72,901元（即15,800元×12個月×38.45 ％＝72,901元
        ，元以下4 捨5 入）。原告為64年4 月16日出生，其因
        車禍而減少勞動能力之期間，本應緊接前段喪失勞動能
        力之期間末日（即95年5 月12日），自95年5 月13日（
        此時原告為31歲又27日）起算，惟因原告僅主張自原告
        滿32歲時起算至65歲退休屆齡止，尚有33年，依霍夫曼
        計算法計算一次給付金額，即為1,443,883 元【其計算
        式為：72,901×19.00000000 （此為33年之霍夫曼係數
        ）＝1,443,883 （小數點以下四捨五入）】。
      4.綜上，原告因被告侵權行為所喪失及減少之勞動能力總
        計為1,677,723 元（即233,840 元＋1,443,883 元＝1,
        677,723 元）。
    (二)關於增加生活上之需要部分：
      1.原告主張其前往天主教耕莘醫院就醫之自付額為15,909
        元，前往三軍總醫院就醫之自付額為11,939元，在中和
        健宏中醫診所就醫之自付額為1,450 元，總計為29,298
        元，業已提出醫療費用收據為證（本院卷第76至81頁）
        ，被告就此亦未提出爭執，且其費用支出之時間及項目
        、內容衡情均與本件車禍事故相關，是原告主張該等費
        用乃因被告侵權行為所增加之生活上需要，自屬有據。
      2.原告主張其因購買膝關節護具而支出6,000 元，業已提
        出統一發票為證（本院卷第82頁），被告雖認此費用乃
        不必要之支出，然由原告因本件車禍事故受有右膝前十
        字韌帶部份斷裂，併內側半月軟骨破裂、髕骨關節面破
        裂等傷害觀之，可知原告之膝蓋確因本件車禍事故受有
        嚴重傷害，衡情亦需經過相當之復健療程，始得回復健
        康，在此治療及復健過程中，自須該膝關節護具輔助，
        此觀國防醫學院三軍總醫院96年11月2 日函稱：「以目
        前洪員之右膝活動功能狀況判斷，其勞動與目前行動仍
        有顯著障礙，時常必須穿著固定裝具」「洪員接受右膝
        前十字韌帶重建手術，數後使用活動式膝關節支架約五
        至七天即可走路」自明。是此筆費用之支出應屬因被告
        侵權行為所增加之生活上必要費用。
      3.被告對於原告主張其至醫院治療所花費之計程車車資共
        1,500 元並無爭執，並有原告所提出之計程車車資證明
        在卷可查（本院卷第83至85頁），此費用衡情亦屬因被
        告侵權行為所增加之生活上需要。
      4.綜上，原告因被告侵權行為所增加之生活上需要總計為
        36,798元（即29,298元＋6,000 元＋1,500 元＝36,798
        元）。
    (三)關於非財產上損害之慰撫金部分：查原告為64 年4月16日
      出生，其於本件事故發生時僅29歲，正值青春年華，其學
      歷為高職畢業，已婚，育有一子，受傷前曾任行政助理及
      兼職銷售電腦型彩券，傷後即未再工作，其名下有2 筆投
      資款項，分別係投資中華工程股份有限公司3 萬元及投資
      緯創資通股份有限公司12,030元，95年間並有該2 公司及
      金寶電子工業股份有限公司之股利所得（金額分別為640
      元、2,554 元及61元）及臺灣吉野家股份有限公司竹林分
      公司1668元之薪資所得等情，業據原告於本院96年8 月14
      日準備程序期日陳述明確，並原告所提出之電腦型彩券月
      報表及本院依職權調取之稅務電子閘門財產所得調件明細
      表在卷可查（本院卷第43、87、98至99頁），而被告為57
      年2 月20日生，行為時年已37歲，現任職於精英電腦股份
      有限公司，月領本薪38,200元，並欠銀行168,552 元，另
      其名下有車號7873-GT 汽車1 台，於95年間曾投資瀚宇彩
      股份有限公司14萬元及投資友達光電股份有限公司21,800
      元，並領有友達光電股份有限公司及文麥股份有限公司之
      股利所得（金額分別為108 、1,063 元），另又領取精英
      電腦股份有限公司薪資所得87,373元等情，業據被告訴訟
      代理人以97年1 月24日民事陳報狀陳述明確，並有其所提
      出之薪資明細單、應繳金額查詢表及本院依職權調取之稅
      務電子閘門財產所得調件明細表在卷可查（本院卷第100
      、101 、155 、156 頁）。本院審酌兩造之年齡、教育程
      度、家庭狀況及經濟能力，兼衡原告因本件車禍事故而受
      有右膝前十字韌帶部份斷裂，併內側半月軟骨破裂、髕骨
      關節面破裂等傷害，經歷2 次手術治療及長期治療與復健
      ，此段期間對原告之身心傷害程度，顯非一般無需經由手
      術重建即可復原之傷害事件所可比擬，且縱能恢復行走機
      能，其所造成勞動能力之減損，亦無法完全消除，故認原
      告請求被告賠償慰撫金15萬元，尚屬適當，應無再予酌減
      之必要。
    (四)綜合上述，原告得請求賠償之金額合計為1,864,521 元（
      即1,677,723 元＋36,798元＋150,000 元＝0000000 元）
      ，逾此部分之請求（即126,160元），即屬無據。
五、按損害之發生或擴大，被害人與有過失者，法院得減輕賠償
    金額或免除之，民法第217 條第1 項固有明文。然查本件車
    禍事故經臺灣省臺北縣區車輛行車事故鑑定委員會鑑定後，
    認定被告駕駛自用小客車，倒車未注意車道上行駛之車輛，
    為肇事原因；原告駕駛普通重型機車無肇事因素，嗣經覆議
    後，亦僅認定被告駕駛自小客車倒車時，「其車尾部位似有
    越中心線」，致影響洪機車採取閃避行為而摔倒之可能性較
    大，而未推翻原委員會所作「被告倒車時未注意車道上行駛
    之車輛」及「原告並無肇事因素」等結論，此有臺灣省臺北
    縣區車輛行車事故鑑定委員會鑑定意見書及臺灣省車輛事故
    覆議委員會府覆議第000000000A號函在卷可查（本院卷第50
    至51、118 頁），亦即該2 委員會均未認定原告騎車有何過
    失。至臺灣省車輛事故鑑定委員會鑑定意見書第2 頁雖記載
    原告稱：「車禍前我有看到對方車輛，距離約一台半的機車
    距離，當時我有煞車，未按喇叭」，但以當時天候雨、路面
    濕滑、距離緊迫、被告倒車時視野較窄等客觀情形，原告見
    狀是否鳴按喇叭，均不影響其為閃避原告汽車而滑倒之結果
    ，且鳴按喇叭僅具警示作用，原告亦未說明被告有何鳴按喇
    叭之義務，自難認僅因原告未按喇叭，即謂其有何過失。被
    告雖又謂95年5 月10日刑事勘驗筆錄第3 頁記載原告稱：「
    我開始減速，後來我看到他停下來…所以我往前騎…我連忙
    煞車」，可知原告早已知悉被告在倒車，原告竟無等待，還
    要加速衝過去，才導致自己摔倒云云，然並未提出該95年5
    月10日刑事勘驗筆錄為證，縱其所稱屬實，反足證明原告騎
    車時有注意到被告正在倒車之車前狀況，而因原告係於車道
    內直行，被告則係倒車橫行，其路權本應屬於原告，而非被
    告，故被告辯稱原告應等被告倒車完畢再行通過云云，亦屬
    無據。至於原告騎車是否緊鄰黃色分隔線，而不依規定行駛
    慢車道或靠右行駛乙節，被告則未為任何舉證，原告亦否認
    其與有過失，尚難僅因被告單方主張，即遽信為真。從而，
    原告主張被告與有過失，應過失相抵云云，尚屬無據。
六、按給付無確定期限者，債務人於債權人得請求給付時，經其
    催告而未為給付，自受催告時起，負遲延責任。其經債權人
    起訴而送達訴狀，或依督促程序送達支付命令，或為其他相
    類之行為者，與催告有同一之效力。遲延之債務，以支付金
    錢為標的者，債權人得請求依法定利率計算之遲延利息；又
    應付利息之債務，其利率未經約定，亦無法律可據者，週年
    利率為5 ％，民法第229 條第2 項、第233 條第1 項前段、
    第203 條分別定有明文。本件原告請求被告給付前揭款項，
    係以支付金錢為標的，且兩造間並未約定利率，原告既係以
    支付命令之送達作為請求之催告，則其併請求被告自支付命
    令送達之翌日即96年4 月10日（按本院96年度促字第18841
    號支付命令雖係於96年4 月4 日寄存送達於被告住所，然因
    被告係於96年4 月9 日即聲明異議，堪認其至遲於該日即已
    收受支付命令，其翌日即為96年4 月10日）起至清償日止，
    按年息5 ％計算之遲延利息，於法有據，亦應准許。
七、綜上所述，原告依侵權行為之法律關係，請求被告賠償1,86
    4,521 元，及自96年4 月10日起至清償日按週年利率百分之
    5 計算之利息，為有理由，應予准許。逾此部分之請求，則
    屬無據，應予駁回。
八、本件兩造分別陳明願供擔保請准宣告假執行及免假執行，就
    原告勝訴部分，其聲請核無不合，爰各酌定相當金額准許之
    。至原告敗訴部分，其假執行之聲請因已無所附麗，爰予駁
    回。
據上論結，本件原告之訴為一部有理由、一部無理由，依民事訴
訟法第79條、第390 條第2 項、第392 條第2 項，判決如主文。
中    華    民    國    97    年    3     月    25    日
                  民事第二庭?審判長法  官  蕭胤瑮
                  ?????????法?官?許瑞東
                  ?????????法?官?楊明佳
以上正本係照原本作成。
如對本判決上訴，須於判決送達後20日內向本院提出上訴狀。
中    華    民    國    97    年    3     月    25    日
                            ????書記官  楊璧華


司法院資訊處製作；財團法人民間司法改革基金會備份。
